【裁判字號】    91,訴,280
【裁判日期】    920304
【裁判案由】    行使偽造文書等
【裁判全文】
臺灣花蓮地方法院刑事判決                          九十一年度訴字第二八號
    公  訴  人  臺灣花蓮地方法院檢察署檢察官
    被      告  乙○○  男  二.
右列被告因行使偽造文書等案件，經檢察官提起公訴（九十年度偵字第一八四三號）
，本院判決如左：
    主  文
乙○○行使偽造私文書，足以生損害於他人，累犯，處有期徒刑肆月，如易科罰金，
以參佰元折算壹日。和信ON LINE服務申請表上偽造之「柯智曦」署押共肆枚（一式
四聯）沒收。
竊盜及恐嚇取財未遂部分免訴。
壹、有罪部分
    事  實
一、乙○○前於民國八十六年間因犯竊盜等罪，經臺灣苗栗地方法院以八十六年度易
    字第二九二號刑事判決判處有期徒刑一年八月，於八十八年三月十七日縮刑期滿
    執行完畢，詎不知悔改，於八十八年四月間某日上午九時許，在花蓮縣花蓮市○
    ○路千代洗衣店內，拾獲柯智曦遺失之國民身分證一張，竟意圖為自己不法之所
    有，將該國民身分證侵占入己，並於同年月十六日十三時許（起訴書誤載為一時
    許），基於偽造文書之犯意，持該國民身分證，至苗栗縣頭份鎮○○路一○七六
    號商遠通訊有限公司，於和信ON LINE服務申請表上偽簽柯智曦之署名 （因一式
    四聯，共偽造署名四枚），偽造申購0000000000號行動電話門號之服
    務申請表（下稱服務申請表）一紙，並交由通訊行而行使之，足生損害於柯智曦
    。嗣因被告竊取ＤＩ－○一○六號自小客車乙輛（此部分判決免訴，詳如後述）
    ，為警於八十八年四月十八日十九時四十分在苗栗縣公館鄉五谷村五谷休息站內
    查獲，因而得悉上情。
二、案經苗栗縣警察局苗栗分局報告臺灣苗栗地方法院檢察署呈請臺灣高等法院檢察
    署核轉臺灣花蓮地方法院檢察署檢察官偵查起訴。
    理  由
一、右揭事實，業據被告乙○○於警、偵訊及本院審理中均供認不諱，核與被害人柯
    智曦於警訊中指述之情節相符，並有偽造之和信ON LINE 服務申請表一紙在卷可
    稽，被告此部分自白與事實相符，事證明確，被告侵占遺失物及行使偽造私文書
    等罪行，堪以認定，應予依法論科。
二、核被告所為，係犯刑法第三百三十七條侵占遺失物罪及同法第二百十六條、第二
    百十條之行使偽造私文書罪。其於服務申請表上偽造「柯智曦」之署名行為，為
    偽造私文書之階段行為，又其偽造私文書之低度行為為行使偽造私文書之高度行
    為所吸收，均不另論罪。被告所犯侵占遺失物及行使偽造私文書二罪間，有方法
    、結果之牽連關係，應從一重論以行使偽造私文書罪。被告前於八十六年間因犯
    竊盜等罪，經臺灣苗栗地方法院以八十六年度易字第二九二號刑事判決判處有期
    徒刑一年八月，於八十八年三月十七日縮刑期滿執行完畢，有卷附臺灣高等法院
    被告全國前案紀錄表在卷可查，其於刑之執行完畢後五年內再犯本件有期徒刑以
    上之本罪，為累犯，應依刑法第四十七條規定，加重其刑。審酌被告犯罪之動機
    、目的、犯罪之手段、犯罪所生之危害尚屬輕微等一切情狀，量處如主文所示之
    刑，並諭知易科罰金之折算標準。本件被告犯前揭之罪後，刑法第四十一條已於
    九十年一月十日修正公布，並於同年月十二日生效施行，而修正公布之刑法第四
    十一條第一項所規定者，係將修正前原所規定犯最重本刑三年以下有期徒刑之罪
    ，而受六個月以下有期徒刑或拘役之宣告得易科罰金之要件，放寬為犯最重本刑
    為五年以下有期徒刑之罪，而受六個月以下有期徒刑或拘役之宣告得易科罰金，
    經比較前開新舊刑法規定，係以新法有利於被告，自應依刑法第二條第一項前段
    規定，就被告上開所犯行使偽造私文書罪，適用修正後刑法第四十一條第一項之
    規定，而諭知易科罰金之折算標準。另和信ON LINE 服務申請表上偽造之「柯智
    曦」署押四枚（一式四聯）不問屬於犯人與否，應依刑法第二百十九條規定沒收
    ，上述偽造之和信ON LINE 服務申請表共計四張，因已交付商遠通訊有限公司，
    並不屬於被告所有，依法毋庸諭知沒收，附此敘明。
貳、免訴部分：
一、公訴意旨略以：被告乙○○意圖為自己不法之所有，於八十八年四月十五日二十
    時許，在臺北市○○區○○街十七號前，以自備鑰匙竊取王錦松所有之ＤＩ－○
    一○六號自用小客車後，隨即以電話恐嚇王錦松交付贖金新台幣（下同）七至八
    萬元，否則要將該自用小客車隨意丟棄等語，因王錦松尚未依其要求交付贖金而
    未遂，因認被告涉犯刑法第三百二十條第一項竊盜罪嫌及同法第三百四十六條第
    三項、第一項之恐嚇取財未遂罪嫌。
二、按案件曾經判決確定者，應諭知免訴之判決，刑事訴訟法第三百零二條第一款定
    有明文。又訴訟上所謂一事不再理之原則，關於實質上一罪或裁判上一罪，亦均
    有其適用，最高法院六十年台非字第七七號著有判例可資參照。訊據被告乙○○
    固不否認有竊取上開車輛，核與被害人王錦松指訴述相符，並有贓物認領保管單
    附卷可稽，惟矢口否認有何恐嚇取財未遂犯行，辯稱：伊竊取車輛係為代步之用
    ，伊偷到上開車輛後，有打電話給伊堂姊夫鄭慶雙，是鄭慶雙問伊該車之詳細情
    形後打電話向王錦松恐嚇取財，伊並未叫鄭慶雙打電話給王錦松等語。然查，被
    告於竊車後隨即打電話向被害人恐嚇取財之事實，業據被害人於警訊時指述：我
    係於八十八年四月十五日二十時許接獲竊嫌打電話向我要求七、八萬元贖金，竊
    嫌在電話中誆稱他朋友欠他錢，以ＤＩ－○一○六號自小客車質押給他，要我付
    七、八萬元贖金，才將車還我，否則要將我車棄置毀損，我在接獲竊嫌電話後，
    害怕對我有所不利，即有向派出所報案，並與竊嫌交涉交付贖款，但聯絡交涉未
    果，竊嫌即未再聯繫等語明確（見八十八年度偵字第二一七四號卷第七頁反面）
    ，被告亦於八十八年四月十九日之警訊時供承：我於八十八年四月十五日十九時
    許竊得該車後，發現車內有車主之行動電話，我即打電話向車主要求七、八萬元
    贖款贖車，我向車主誆稱有朋友欠我七、八萬元，以該車質押給我，要七、八萬
    元贖車，否則要將該車隨意丟棄，下場如何我不管，因車主要求當面交易，所以
    我聯絡數次後，未再與車主聯絡等語（見八十八年度偵字第二一七四號卷第十頁
    ），其所供述之內容與被害人指訴之情節均相符，被告雖於八十八年四月十九日
    之偵訊中改稱伊係於竊車次日始撥打電話予被害人，然仍供承伊係向被害人說朋
    友拿車來質押，要被害人交七、八萬元給伊，否則車開了就隨便丟棄等語（見八
    十八年度偵字第二一七四號卷第二五頁），由被告就恐嚇取財之內容、結果所作
    之描述，足證其應有於竊車後打電話向被害人勒贖，否則焉能就細節之處敘述綦
    詳。被告嗣後於九十年八月三十日偵訊及本院九十二年一月二十一日行準備程序
    時改稱伊沒有打電話勒贖被害人，並於九十二年二月十八日審理時辯稱該恐嚇取
    財電話係鄭慶雙所打等語，參諸被告於九十二年一月二十一日辯稱未打恐嚇電話
    時，尚請求傳訊鄭慶雙為其作證，然卻未供述該電話係鄭慶雙所打，顯見其嗣後
    所辯，均為卸責之詞，不足為採，被告於竊車後隨以電話向被害人恐嚇取財，然
    因交涉未果而未遂等事實，應堪認定。而本件被告於八十八年四月十五日晚上八
    時許，在台北市○○區○○街十七號前，以自製之萬能鑰匙竊取被害人所有之Ｄ
    Ｉ－○一○六號自用小客車乙輛（連同車內現金二千多元、高爾夫球桿十四支及
    網球拍二支）及於同年連續犯有十二次竊盜罪行等情，業經本院於八十九年十二
    月二十八日以八十八年度易字第二○○號判處有期徒刑三年確定，業經本院查明
    ，並有該判決書附卷可參。公訴人以被告向被害人恐嚇取財未遂部分與竊盜被害
    人車輛部分有牽連關係而一併提起公訴，然於本院審理時改認上開二罪無必然之
    牽連關係（見本院卷第六一頁），惟查：被告於竊車後，隨即以電語恐嚇王錦松
    交付贖金，已如前述，由其竊車時點與撥打電話給車主勒贖之時點如此緊接觀之
    ，足認被告向車主恐嚇取財之行為即係其竊車行為所欲達成之目的，本院認為被
    告所犯本件竊盜罪與恐嚇取財未遂罪間有方法、目的之牽連關係，為裁判上之一
    罪，而上開竊盜罪業經判決確定，本件恐嚇取財未遂罪部分，即為前案判決效力
    所及，爰為諭知免訴之判決。
據上論斷，應依刑事訴訟法第二百九十九條第一項前段、第三百零二條第一款，刑法
第二條第一項前段、第三百三十七條、第二百十六條、第二百十條、第五十五條、第
四十七條、第四十一條第一項、第二百十九條，罰金罰鍰提高標準條例一條前段、第
二條，判決如主文。
本案經檢察官甲○○到庭執行職務
中      華      民      國    九十二       年      三      月     四    日
                              臺灣花蓮地方法院刑事庭
                                  審判長法官  黃麗生
                                        法官  李世華
                                        法官  蘇姵文
右正本證明與原本無異。
如對本判決不服，應於送達後十日內，向本院提出上訴狀。（應抄附繕本）告訴人或
被害人如對於本判決不服者，應具備理由請求檢察官上訴，其上訴期間之計算係以檢
察官收受判決正本之日期為準。
                                  法院書記官
中      華      民      國    九十二       年      三      月     四    日
附錄本判決論罪之法律條文：
刑法第二百十條：
偽造、變造私文書，足以生損害於公眾或他人者，處五年以下有期徒刑。
刑法第二百十六條：
行使第二百十條至第二百十五條之文書者，依偽造、變造文書或登載不實事項或使登
載不實事項之規定處斷。
刑法第二百十九條：
偽造之印章、印文或署押，不問屬於犯人與否，沒收之。
刑法第三百三十七條：
意圖為自己或第三人不法之所有，而侵占遺失物、漂流物或其他離本人所持有之物者
，處五百元以下罰金。


司法院資訊處製作；財團法人民間司法改革基金會備份。
